臺灣臺中地方法院民事判決　九十二年度家訴字第二四一號
　　原　　　告　　乙○○
　　訴訟代理人　　丁○○
　　　　　　　　　戊○○
　　被　　　告　　丙○○
　　兼
　　法定代理人　　甲○○
右當事人間請求確認親子關係不存在事件，本院於民國九十三年四月五日言詞辯論終
結，判決如左：
    主      文
確認被告丙○○非被告甲○○自原告受胎之婚生女。
訴訟費用由被告負擔。
    事　　　實
甲、原告方面：
  一、聲明：求為判決如主文所示。
　二、陳述：原告與被告甲○○係夫妻，詎被告甲○○於婚姻關係存續中自訴外人張
            武勇受胎，並於民國七十六年二月十四日在臺中縣豐原市岡原婦產科生
            下被告丙○○，且於戶籍資料上登記原告為被告丙○○之父親。因被告
            係於原告與被告甲○○婚姻關係存續中所生，依民法第一千零六十三條
            第一項之規定推定為原告婚生女，惟原告與被告丙○○間並無自然親子
            血緣關係，被告丙○○確非被告甲○○自原告受胎所生，而被告丙○○
            現亦與訴外人張武勇共同居住生活，為使親子關係明確，爰請求確認原
            告與被告丙○○親子關係不存在。
  三、證據：提出戶籍謄本及親子鑑定報告書影本各乙份為證。
乙、被告方面：
  一、聲明：同意原告之請求。
  二、陳述：對原告主張之事實均不爭執。
  理　　由
一、按確認法律關係之訴，非原告有即受確認判決之法律上利益者，不得提起之；確
    認證書真偽或為法律關係基礎事實存否之訴，亦同。前項確認法律關係基礎事實
    存否之訴，以原告不能提起他訴訟者為限，民事訴訟法第二百四十七條第一、二
    項定有明文。查現行民事訴訟法中親子關係事件之規定，雖未定有確認親子關係
    訴訟之類型，而確認親子關係存否之訴，雖以事實上血緣為基礎，惟係以法律上
    之父母子女地位是否存在為訴訟標的，且涉及相關當事人身分關係之確定，同時
    對於例如親權、扶養、法定代理甚至繼承等法律關係之成立或存在與否，皆產生
    重要之關連，所牽涉者並非僅係單純法律事實之確認，故倘有確認之利益，應得
    提起確認之訴。雖最高法院二十三年上字第三四七三號、七十五年台上字第二０
    七一號判例揭櫫：「按妻之受胎係在婚姻關係存續中者，依民法第一千零六十三
    條第一項規定，應推定其所生之子女為婚生子女，受此推定之子女，惟在夫妻一
    方能證明妻非自夫受胎或夫能證明受胎期間內未與妻同居者，得依同法條第二項
    之規定，於知悉子女出生之日起一年內以訴否認之，如夫妻均已逾該項所定之法
    定期間而未提起否認之訴，或雖提起而未受有勝訴之確定判決以前，該子女在法
    律上不能不認為夫之婚生子女，無論何人皆不得為反對之主張」之意見，惟審酌
    我國民法第一千零六十三條第一項婚生推定制度，其旨固在確保子女之地位安定
    、成長安全因而承認之制度，以免使無辜之子女負擔因非婚生子而致之社會及法
    律上不利益，因此，法律上之親子關係未必與血緣、生物學上之親子關係一致，
    此種從外形的事實構築安定、確定身分關係之制度，旨在保護子女之利益為出發
    ，是學者於探討親子關係訴訟事件時，皆以保護子女之利益為最高指導原則。惟
    查，上開判例作成之後，為發揮確認之訴預防及解決紛爭之功能，特擴大其適用
    之範圍及於為法律關係之基礎事實存否之訴，此為民事訴訟法第二百四十七條第
    一項後段及第二項於八十九年二月九日所修正公布之立法理由。是衡諸現今醫學
    科技足以鑑定親子間之血緣關係，並參以身分關係確定之重要性及上開民事訴訟
    法第二百四十七條擴大確認之訴適用範圍之立法意旨，應有准許確認親子關係存
    否之訴之必要，以解決任何不明之親子關係，以杜爭執，並維持家庭間之信賴與
    和諧（參臺灣高等法院暨所屬法院八十六年法律座談會彙編意旨及九十一年司法
    院家事事件處理研究會法律問題研究報告之意旨）。再者，戶籍登記簿之記載，
    為身分之一種說明，其登記自有相當之證明力，故關於已為戶籍登記之親子關係
    存在與否，除經司法機關裁判確定或當事人提憑有效證明文件申請更正外，尚非
    得由為登記之親子雙方協同辦理即可逕行更正，此觀戶籍法第二十七條、戶籍法
    施行細則第十三條第一項規定之文義自明。
二、本件原告主張，被告丙○○係被告甲○○於婚姻關係存續中，自訴外人張武勇受
    胎所生，雖依法推定為原告之婚生子女，但此種推定僅屬法律上之一種『擬制』
    ，非不得以反證推翻之，即使提起否認子女之訴之除斥期間已過，揆之上開說明
    ，原告若有證據證明被告丙○○係被告甲○○與他人所生之子女（如血緣鑑定報
    告），仍應得提起確認子女關係不存在之訴；又被告丙○○之戶籍上登記生父為
    原告乙○○，則原告與被告丙○○確無親子關係一節雖不爭執，亦應認有受確認
    判決之法律上利益，是原告提起本件確認訴訟，自應准許。
三、經查，本件原告起訴主張，原告與被告甲○○係夫妻，被告甲○○並於七十六年
    二月十四日生下一女即被告丙○○，惟被告丙○○係被告甲○○自訴外人張武勇
    受胎所生，僅因法律上推定被告丙○○為原告之婚生女等事實，為被告所不爭執
    ，並據原告提出戶籍謄本及親子鑑定報告書影本各乙份為證。再觀之原告所提委
    由訴外人科景生物科技股份有限公司就訴外人張武勇與被告丙○○間親子關係之
    鑑定報告，認為「親子關係機率值（PP）為99.9887%，根據D3S1358、VWA、FGA
    D18S51、D21S11、D8S1179、D7S820、D13S317、D5S818、D16S539、CSF1PO、
    TPOX THO1等DNA基因位點之分析結果，不能排除張武勇與丙○○之親子關係。」
    等語，此有該公司九十三年二月十一日報告編號：PT0000000-0親子鑑定報告乙
    份在卷可稽。綜上，參酌現代生物科學發達，醫學技術進步，以ＤＮＡ基因圖譜
    定序鑑定檢驗方法鑑定子女之血統來源之精確度已達百分之九十九點八，被告丙
    ○○與訴外人張武勇經由ＤＮＡ之檢定確實具有親子關係，足以排除原告與被告
    丙○○之親子關係，而兩造對此事實亦不爭執，且被告丙○○現與訴外人張武勇
    共同居住生活，是衡之以上事證，原告主張被告丙○○非被告甲○○自原告受胎
    所生，應堪採信。再者，被告丙○○於生物學上之真實血緣關連經確認後，被告
    丙○○因此有機會確知其生父，而符合我國認祖歸宗之固有傳統，亦難謂對其不
    利，反而更足符合人事訴訟中保護子女之利益及發現真實的事實之旨趣，並能彰
    顯民事訴訟法第二百四十七條修法之目的，是以原告向本院提起本件確認之訴，
    揆諸前開說明，洵屬有據，應予准許。
三、據上論結，本件原告之訴為有理由，依民事訴訟法第七十八條、第八十五條第一
    項前段，判決如主文主文。
中　　　華　　　民　　　國　　九十三　　年　　　四　　　月　　 十九 　　日
                                  臺灣臺中地方法院家事法庭
~B法　　　官　林三元
右為正本係照原本作成
如對本判決上訴須於判決送達後二十日內向本院提出上訴狀
中　　　華　　　民　　　國　　九十三　　年　　　四　　　月　　　十九　　　日
~B法院書記官
